臺灣高等法院刑事裁定
108年度侵聲再字第44號
再審聲請人
即受判決人  馬玉堂  



上列再審聲請人即受判決人因妨害性自主案件，對於本院100年
度侵上訴字第137號，中華民國100 年12月14日第二審確定判決
（第一審案號：臺灣臺北地方法院99年度訴字第1288號；起訴案
號：臺灣臺北地方檢察署99年度偵字第12548號），聲請再審，
本院裁定如下：
    主  文
再審之聲請及停止刑罰執行之聲請均駁回。 
    理  由
一、聲請意旨略以：原確定判決所憑證人即告訴人之證述，既屬
    虛偽，攸關再審聲請人即受判決人甲○○（下稱聲請人）是否
    確有妨害性自主行為，則本案應符合刑事訴訟法第420條第1
    項第2款之聲請再審事由。而原確定判決認定之事實並非事
    實，證人即告訴人虛偽證述，原確定判決未經足夠之補強證
    據即輕率認定其所述為真實，又原確定判決對民國99年3月1
    7日及18日告訴人撥打電話給聲請人之認定亦有違事實，另
    對DNA證物、驗傷單皆未予調查確認是犯罪事實之證物，即
    作為判斷依據，應無證據能力，是以，原審審理本案違反憲
    法第7條、刑事訴訟法第155條等規定，亦有違經驗與論理法
    則。再本件調查程序有延宕調查之疏漏，致使如99年3月17
    日汽車旅館、鑫群鐵板燒餐廳等監視器影像，多數對聲請人
    有力之關鍵證物滅失，檢察官對聲請人供述之事實、驗傷單
    及告訴人提供之體液均未詳加調查，違反刑事訴訟法第379
    條第10款，此為得再審之理由。實則，99年3月16日並無強
    制性交行為發生，告訴人並無遭性侵之負面反應，此由電話
    及行車出入之時間可佐證之。爰依刑事訴訟法第420 條第1
    項第2款之規定，聲請再審並裁定停止刑罰之執行等語。
二、按法院認為聲請再審之程序違背規定者，應以裁定駁回之，
    刑事訴訟法第433 條定有明文。再按聲請再審，應以再審書
    狀敘述理由，附具原判決之繕本及證據，提出於管轄法院為
    之，同法第429 條亦有規定。所謂敘述理由，係指具體表明
    符合法定再審事由之原因事實而言；所稱證據，係指足以證
    明再審事由存在之證據。倘僅泛言有法定再審事由，而未敘
    明具體情形，或所述具體情形，顯與法定再審事由不相適合
    ，或未提出足以證明再審事由存在之證據，均應認聲請再審
    之程序違背規定（最高法院102 年度台抗字第615 號裁定參
    照）。又刑事訴訟法再審編並無準用同法第三編有關上訴之
    規定，自難謂此種訴訟程式之欠缺，法院應先命為補正，如
    確具有聲請再審之理由，只能另行依法聲請（最高法院104
    年度台抗字第634 號裁定參照）。
三、復按法院認為無再審理由者，應以裁定駁回之。經前項裁定
    後，不得更以同一原因聲請再審，刑事訴訟法第434 條亦定
    有明文。又所謂同一原因，係指同一事實之原因而言；是否
    為同一事實之原因，應就重行聲請再審之事由暨其提出之證
    據方法，與已經實體上裁定駁回之先前聲請，是否完全相同
    ，予以判斷，若前後二次聲請再審原因事實以及其所提之證
    據方法相一致者，即屬同一事實之原因，自不許其更以同一
    原因聲請再審（最高法院103 年度台抗字第197 號、102 年
    度台抗字第758 號裁定意旨參照）。次按再審制度，係為發
    現確實之事實真相，以實現公平正義，而於案件判決確定之
    後，另設救濟之特別管道，重在糾正原確定判決所認定之事
    實錯誤，但因不能排除某些人可能出於惡意或其他目的，利
    用此方式延宕、纏訟，有害判決之安定性，故立有嚴格之條
    件限制。另再審及非常上訴制度，雖均為救濟已確定之刑事
    判決而設，惟再審係為原確定判決認定事實錯誤而設之救濟
    程序，非常上訴程序則在糾正原確定判決法律上之錯誤，如
    對於原確定判決認係以違背法令之理由聲明不服，則應依非
    常上訴程序循求救濟，二者迥不相同，合先說明。 
四、經查：
（一）按刑事訴訟法第420 條係規定：「有罪之判決確定後，有
      下列情形之一者，為受判決人之利益，得聲請再審：（１
      ）原判決所憑之證物已證明其為偽造或變造者。（２）原
      判決所憑之證言、鑑定或通譯已證明其為虛偽者。（３）
      受有罪判決之人，已證明其係被誣告者。（４）原判決所
      憑之通常法院或特別法院之裁判已經確定裁判變更者。（
      ５）參與原判決或前審判決或判決前所行調查之法官，或
      參與偵查或起訴之檢察官，或參與調查犯罪之檢察事務官
      、司法警察官或司法警察，因該案件犯職務上之罪已經證
      明者，或因該案件違法失職已受懲戒處分，足以影響原判
      決者。（６）因發現新事實或新證據，單獨或與先前之證
      據綜合判斷，足認受有罪判決之人應受無罪、免訴、免刑
      或輕於原判決所認罪名之判決者。前項第一款至第三款及
      第五款情形之證明，以經判決確定，或其刑事訴訟不能開
      始或續行非因證據不足者為限，得聲請再審。」，而上揭
      聲請意旨固指以原確定判決所憑證人即告訴人之證言為虛
      偽，符合刑事訴訟法第420 條第1 項第2 款所定之要件云
      云，惟聲請人並未提出聲請意旨符合刑事訴訟法第420 條
      第1 項第2款所定要件之相關證據，揆諸首揭規定，其聲
      請再審之程序，顯屬有所違背，且無庸命為補正。聲請人
      如確具有聲請再審之理由，只能另行依法聲請。
（二）又聲請人曾執以上揭聲請意旨所示同一原因，向本院聲請
      再審（見本院108年度侵聲再字第7號之刑事再審聲請狀）
      ，經本院就其所述之原因事實認無再審之理由，而以108 
      年度侵聲再字第7 號裁定駁回，復經最高法院以108 年度
      台抗字第874號裁定駁回抗告確定，有上開各刑事裁定在
      卷可稽。是聲請人執憑前揭聲請意旨所示同一原因再向本
      院聲請再審，揆諸前揭說明，其聲請亦非合法。
（三）況前揭再審意旨所指，細譯其內容，尚有主張原確定判決
      採證是否違背證據法則之違背法令問題，核屬原確定判決
      有無違背法令及得否聲請非常上訴救濟之範疇，而與再審
      程序係就認定事實是否錯誤之救濟制度無涉，且刑事訴訟
      法第379條第10款係指法院應於審判期日調查之證據而未
      予調查者，方構成判決違背法令，並非用以規範檢察官於
      偵查程序有否證據未詳加調查，聲請人執以聲請再審，容
      有誤會，自非適法之再審事由。
（四）綜上，本件聲請再審之程序，核與刑事訴訟法第429 條所
      定要件未合，且無庸命為補正，而聲請人復以前揭聲請意
      旨所示同一事實之原因提起本件再審聲請，亦違反刑事訴
      訟法第434 條第2 項規定，是本件聲請並不合法，應予駁
      回。又聲請人同時聲請停止刑罰之執行部分，因聲請再審
      並無停止刑罰執行之效力，且其聲請再審部分既經駁回，
      其停止執行之聲請部分亦應予駁回。
據上論斷，應依刑事訴訟法第433條，裁定如主文。 
中    華    民    國    109   年    1     月    9     日
                  刑事第十九庭審判長法  官  曾淑華
                                    法  官  陳文貴
                                    法  官  王美玲 
以上正本證明與原本無異。
如不服本裁定，應於收受送達後10日內向本院提出抗告狀。 
                                    書記官  李逸翔
中    華    民    國    109   年    1     月    10    日